臺灣高雄地方法院刑事判決　　　　　　　　　　　　九十三年度訴字第一一七號
　　公　訴　人　臺灣高雄地方法院檢察署檢察官
　　被　　　告　丙○○
　　　　　　　　丁○○
　　　　　　　　戊○○
　　共　　　同
　　選任辯護人　蔡鴻杰
右列被告等因妨害自由等案件，經檢察官提起公訴（九十三年度偵續字第四四號），
本院判決如左：
    主  文
丙○○連續以加害生命、身體之事，恐嚇他人致生危害於安全，處有期徒刑肆月，如
易科罰金以佰元折算壹日。
丙○○被訴毀損部分無罪。
丁○○、戊○○無罪。
    事  實
一、丙○○係丁○○之妻，因丁○○前以其所有門牌號碼高雄市○○路七十二、七十
    四號房屋二棟，向台新國際商業銀行股份有限公司（下稱台新銀行）貸款新台幣
    （以下同）六百八十萬元，因無力清償，由台新銀行向法院申請拍賣，並由台新
    銀行拍定。甲○○受台新銀行委託，於民國九十二年一月二十七日，會同本院民
    事執行處人員到場強制點交時，丙○○、丁○○及其子戊○○共同向甲○○要求
    過年後再行點交，當場為甲○○拒絕，引起丙○○等人不滿。於同日傍晚，因丙○○、丁○○欲強行拆除上址鋁門與甲○○發生爭執，丙○○遂於甲○○騎機車
    欲離去之際，對甲○○恫稱：「你不要再來了，如果再來，要給你好看！」等語
    ，以加害生命、身體之事恐嚇甲○○，使甲○○心生畏懼，致生危害於甲○○之
    安全。又於同年三月七日上午八時三十分許，台新銀行僱請清掃之工人乙○○、
    己○○前往上址打掃時，發現上址房屋一、二樓浴室馬桶及排水管均遭人灌入水
    泥及排泄物，造成上開馬桶及排水孔全數堵塞，不堪使用後，嗣丙○○前往上址
    時，乃基於前開恐嚇之概括犯意，對現場負責清潔工作之乙○○、己○○二人出
    言恐嚇稱：「你們如果來做這工作，我很不甘願，我不會放過你們，銀行的人不
    要來，銀行的人如果來，我要好好的教訓他」等語，以加害生命、身體之事恐嚇
    乙○○、己○○及甲○○，致乙○○、己○○心生畏懼；乙○○並於數日後將上
    開恐嚇內容轉告甲○○知悉，甲○○知悉後亦心生恐懼，致生危害於其等之安全
    。
二、案經台新銀行告訴代理人甲○○訴由高雄市政府警察局小港分局報告臺灣高雄地
    方法院檢察署檢察官偵查起訴。
    理  由
壹、有罪部分：
一、訊據被告丙○○矢口否認右開恐嚇之事實，辯稱：其並無恐嚇甲○○、乙○○及
    己○○云云。經查，台新銀行拍定之被告丙○○及其家人共居之高雄市○○路七
    十二、七十四號房屋，於九十二年一月七日點交時，被告丙○○一家人要求延還
    點交遭台新銀行代理人甲○○拒絕，被告丙○○、丁○○並不顧甲○○之制止仍
    強行拆下鋁門並搬走一情，已據台新銀行告訴代理人陳瑞宗於偵查中指訴在卷及
    證人甲○○於本院審理時證稱在卷。雖被告丙○○於本院審理時否認強行拆除鋁
  門一情，然有證人甲○○提出之被告搬運鋁門及拆下鋁門後照片共二紙附卷可稽
    。是上開房屋遭台新銀行拍賣並拍定後，被告丙○○對於台新銀行之態度並不友
    善，堪以認定。次查，甲○○、乙○○及己○○遭被告丙○○恐嚇一事，已據證
    人甲○○於本院審理時具結證稱：點交完要走時，他騎機車要走，有一個老太婆
    （即丙○○）對他說不要再來了，若再來，要給他好看。他聽了之後會害怕，那
    次之後就很少過去，只有在賣房子時才去。乙○○亦有轉告過類似的話，但不記
    得是不是同一次的恐嚇等語、證人乙○○於九十三年三月二十六日偵查中具結證
    稱：伊隔一天早上八點半（指九十二年三月七日）去看房屋是否完全整理好時，
    發現馬桶、排水管四個都用水泥灌入、排水孔也有灌入水泥封起來。整理花盆等
    物時，在等吊車，此時丙○○騎腳踏車趕到，她態度很兇的說：「你們如果來做
    這工作，我很不甘願，我不會放過你們，銀行的人不要來，銀行的人如果來，我
    要好好教訓他」，所謂銀行的人係指「甲○○」，因為這件事都是甲○○在處理
    。過二、三天，伊告訴林先生最好不要來這個地方，林先生問原因，伊才告訴甲○○，丙○○放話要打他的事等語、於本院審理時證稱：打掃期間遇到丙○○好
    幾次，她很兇，出言恐嚇，說他們或銀行姓林的人要是敢再去，就要給他們好看
    等語、證人己○○於九十三年三月二十六日偵查中證稱：點交之後日期忘了，那
    天丙○○的東西被搬出來，丙○○有說那一個穿西裝的人如果來，她要打他。穿
    西裝的人指甲○○等語、於本院審理時證稱：打掃過程中，丙○○有去現場，丙○○去現場就一直罵。他們第一次去時，丙○○說如果還敢去，就要給他們好看
    。後來甲○○去現場，丙○○就指著甲○○說，那個穿西裝的要是敢再來，就要
    給他好看，當時甲○○在場有聽到這句話等語在卷，互核其等證述之恐嚇內容均
    大致相同，佐以前開被告丙○○對於銀行非善意之態度觀之，足認被告丙○○確
    曾對於甲○○、乙○○及己○○恫嚇稱：不要再來，不然要你們好看或教訓意味
    之話，而甲○○係處理被告丙○○房屋遭拍賣一事之銀行承辦人、乙○○及己○○分別係台新銀行僱請前往清潔之人，其等與被告丙○○係立於敵對之立場，被
    告丙○○對其等為上開言詞，客觀上已足以使甲○○、乙○○及己○○感受生命
    及身體安全遭受威脅之虞，而心生畏懼。雖證人己○○對於遭被告丙○○恐嚇之
    時間無法精確指出，然因檢察官或本院對伊訊問時，距案發時間已逾一年，伊對
    於時間無法明確指出，與常情並不相違，而互核證人甲○○及己○○之證言，堪
    認在上開房屋點交，被告丙○○曾對甲○○出言恐嚇；互核證人乙○○及己○○
    之證言，亦足認九十二年三月七日其等在上址打掃期間，曾遭被告丙○○恐嚇。
    是以，被告丙○○上開所辯，顯不足採信。事證明確，被告恐嚇犯行，洵堪認定
    ，應依法論科。
二、核被告丙○○所為，係犯刑法第三百零五條之恐嚇危害安全罪。被告丙○○以一
    恐嚇行為，同時恐嚇甲○○、乙○○及己○○三人，觸犯構成要件相同之罪名，
    為想像競合，應從一重之恐嚇危害安全罪論處。被告丙○○先後二次恐嚇行為，
    時間緊接，所犯罪名相同，顯係出於概括之犯意為之，為連續犯，爰依刑法第五
    十六條之規定以一罪論，並加重其刑。又公訴人雖僅就被告丙○○於九十二年三
    月七日恐嚇之事實起訴，然前揭未據起訴部分與起訴事實，有連續犯之裁判上一
    罪關係，依審判不可分原則，本院自得併予審理，附此敘明。爰審酌被告丙○○
    因貸款無力清償致房屋遭拍賣，不知坦然接受，乃心生怨懟，對於處理該拍賣一
    事之甲○○及到場打掃之乙○○、己○○以加害生命、身體之惡害言詞加以恫嚇
    ，造成其等心理上之恐懼及不安，其犯後猶否認犯行，不知悔悟等一切情狀，量
    處如主文所示之刑，並諭知易科罰金之折算標準。
貳、無罪部分：
一、公訴意旨略以：被告丙○○與丁○○係夫妻關係，戊○○則係丁○○與丙○○之
    子，丁○○以其所有門牌號碼高雄市○○路七十二、七十四號房屋二棟，向台新
    銀行貸款六百八十萬元，因無力清償，由台新銀行向法院申請拍賣，並由台新銀
    行承受。甲○○受台新銀行委託，於九十二年一月二十七日，會同本院到場強制
    點交時，丁○○、丙○○及戊○○共同向甲○○要求過年後再行點交，當場為甲○○拒絕，遂引起戊○○、丙○○、丁○○等不滿，當時並發生口角，對於甲○○自行騰空之要求，丁○○等亦予拒絕，甲○○乃僱工代為騰空完成點交。詎丁○○、丙○○、戊○○共同基於毀損建築物之犯意聯絡，於同年三月七日凌晨，
    由上址房屋後門進入，並以水泥灌入一、二樓馬桶及排水孔內。嗣同日八時三十
    分許，受甲○○僱請之乙○○、己○○等二人前往上址清潔時，發現一、二樓浴
    室馬桶及排水管均遭人灌入水泥及排泄物，造成上開馬桶及排水孔全數堵塞，已
    不堪使用，始知悉上情，因認被告丙○○、丁○○及戊○○涉犯刑法第三百五十
    三條第一項之毀損建築物致令不堪用罪嫌等語。
二、按犯罪事實應依證據認定之，無證據不得認定犯罪事實，刑事訴訟法第一百五十
    四條第二項定有明文。又認定不利於被告之事實，須依積極證據，苟積極證據不
    足為不利於被告事實之認定時，即應為有利於被告之認定，更不必有何有利之證
    據。另刑事訴訟法上所謂認定犯罪事實之證據，係指足以認定被告確有犯罪行為
    之積極證據而言，該項證據自須適合於被告犯罪事實之認定，始得採為斷罪資料
    ，最高法院三十年上字第八一六號判例、最高法院二十九年上字第三一０五號判
    例參照。次查刑事訴訟法第一百六十一條已於九十一年二月八日修正公布，修正
    後同條第一項規定：檢察官就被告犯罪事實，應負舉證責任，並指出證明之方法
    。因此，檢察官對於起訴之犯罪事實，應負提出證據及說服之實質舉證責任。倘
    其所提出之證據，不足為被告有罪之積極證明，或其指出證明之方法，無從說服
    法官以形成被告有罪之心證，基於無罪推定之原則，自應為被告無罪判決之諭知
    ，亦有最高法院九十二年度台上字第一二八號判例可參。
三、公訴人認被告丙○○、丁○○及戊○○涉犯刑法第三百五十三條第一項之毀損建
    築物致令不堪用罪嫌，無非以原係被告丙○○三人所有之高雄市○○路七十二、
    七十四號房屋二棟，遭人於九十二年三月七日凌晨進入以水泥灌入一、二樓馬桶
    及排水孔內，造成馬桶及排水孔全數堵塞，已據台新銀行代理人甲○○、陳瑞宗
    指訴在卷，並經證人乙○○及己○○於偵查中證述屬實，且有照片十五紙及估價
    單一紙在卷可憑，而廚房地面上留有大人之鞋印及布鞋之鞋印為論據。訊據被告
    丙○○三人均堅決否認右開毀損犯行，辯稱：點交時，台新銀行已換鎖，其等無
    法進入上址房屋破壞等語。經查，前開高雄市○○路七十二、七十四號房屋二棟
    ，固於九十二年三月七日上午八時三十分許，經乙○○、己○○發現遭人以水泥
    灌入一、二樓馬桶及排水孔內，造成馬桶及排水孔全數堵塞，已據證人乙○○及
    己○○於偵查中證述屬實，復有照片十五紙及估價單一紙在卷可證。然上址房屋
    點交與台新銀行時，業經換鎖，且台新銀行委由乙○○及己○○打掃期間，乙○○及己○○均於巡視門窗均上鎖無誤後始離去，而乙○○發現房屋遭破壞之日，
    門窗亦無被破壞現象，惟平日僅能由房屋內部上鎖之廚房後鐵捲門門鎖未拴上，
    地上並遺留鞋印，已據台新銀行告訴代理人甲○○、陳瑞宗陳明在卷，及證人乙○○、己○○於本院審理時證稱在卷。上址房屋既經乙○○、己○○打掃結束確
    認上鎖無誤後始離去，且案發時門窗亦無遭破壞跡象，則本案究係何人以何方法
    入侵所為，依卷內資料，查無當場目擊者可資到庭為證。而該址廚房地面上遺留
    之鞋印尺寸為何？鞋子種類為何？於案發時並未加以測量及與被告三人腳印或鞋
    子樣式加以採證比對，僅有照片供為目視，而一般人顯難以此目視方法確定遺留
    現場鞋印之大小，要無疑義。公訴人以證人乙○○證述廚房地面上遺留之鞋印為
    大人鞋印及布鞋鞋印，而據以認定係被告三人遺留，殊嫌速斷。雖被告丙○○、
    丁○○及戊○○曾於上開房屋點交時，要求延緩點交遭甲○○拒絕，丙○○及丁○○並不顧甲○○之制止，執意拆下前揭房屋鋁門離去，已如前述，被告丙○○
    等三人對於房屋遭拍賣點交一事，固不甚友善而有破壞房屋宣洩內心不滿之動機
    ，惟究不得僅以此犯罪動機遽入人罪，仍須有積極證據加以佐證，而公訴人所提
    出之證據，尚不足為被告有罪之積極證明，其指出證明之方法，亦無從說服本院
    以形成被告有罪之心證。此外，本院亦復查無其他積極證據足資審認被告丙○○
    等三人有何公訴人所指之前開毀損犯行，揆諸前揭法條及判例意旨，自屬不能證
    明被告犯罪，自應為被告丙○○等三人無罪之諭知。
四、此部分，本院認係應諭知無罪之案件，被告丁○○、戊○○二人經合法傳喚，雖
    無正當理由而未於審判期日到庭，依刑事訴訟法第三百零六條之規定，本院得不
    待被告丁○○、戊○○等二人陳述而逕行判決。
據上論斷，應依刑事訴訟法第二百九十九條第一項、第三百零一條第一項、第三百零
六條，刑法第三百零五條、第五十五條、第五十六條、第四十一條第一項前段，罰金
罰鍰提高標準條例第一條前段、第二條，判決如主文。
本案經檢察官庚○○到庭執行職務。
中      華      民      國    九十三    年      八      月     十八     日
                                臺灣高雄地方法院刑事第四庭
                                    審判長法  官    吳永宋
                                          法  官    洪能超
                                          法  官    黃惠玲
右正本證明與原本無異。
如不服本判決，應於判決送達後十日內，向本院提出上訴狀。
                                          書記官    林秀珍
中    華    民    國      九十三      年      八      月      十九      日
刑法第三百零五條
以加害生命、身體、自由、名譽、財產之事，恐嚇他人致生危於安全者，處二年以下
有期徒刑、拘役或三百元以下罰金。
